【裁判字號】    89,上易,3624
【裁判日期】    890824
【裁判案由】    背信等
【裁判全文】
臺灣高等法院刑事判決                          八十九年度上易字第三六二四號
    上  訴  人
    即  自訴人  丁○○
    被      告  丙○○
    選任辯護人  曾肇昌
右上訴人，因被告背信等案件，不服臺灣臺北地方法院八十九年度自字第三七０號，
中華民國八十九年八月二十四日第一審判決，提起上訴，本院判決如左：
    主  文
上訴駁回。
    理  由
一、自訴意旨略以：緣坐落台北市○○區○○段四小段八二五地號土地，持分萬分之
    一一五及其上建物即門牌號碼台北市○○○路○段四十一號七樓之三（建號一一
    五三號）原屬自訴人丁○○所有，於民國八十四年三月間為擔保對於被告甲○○
    之債務，乃與之協議並信託登記於其名下，詎於八十七年一月間，被告甲○○竟
    意圖為自己不法之利益及損害自訴人之利益，未經自訴人同意，將系爭房地出售
    予訴外人乙○○，經自訴人向乙○○說明原委，由乙○○與被告甲○○合意解除
    買賣契約，於八十七年七月間，被告甲○○復與被告丙○○串謀，取得犯意之聯
    絡，由被告甲○○指定被告丙○○為人頭，明知被告丙○○與乙○○間並無買賣
    ，而以買賣之名義，將系爭房地所有權逕自移轉予被告丙○○，使公務員因而登
    載於職務上所掌之土地登記簿，足以生損害於自訴人及地政機關對於房屋及土地
    登記之正確性，因認被告丙○○、被告甲○○涉有背信、使公務員登載不實等罪
    嫌云云。
二、自訴人自訴被告丙○○涉有右揭犯行，無非係以右揭房地之登記簿謄本及台灣台
    北地方法院八十五年度訴字第二五七三號民事判決中被告甲○○已坦承右揭房地
    係自訴人之信託登記，為其主要論據。
三、按刑事訴訟法第三百十九條第一項規定，犯罪之被害人得提起自訴。而該條所稱
    之被害人，祇須自訴人所訴被告犯罪事實，在實體法上足認其為被害之人為已足
    ，至該自訴人實際曾否被害及被告有無加害行為，並非自訴成立之要件（最高法
    院四十六年台上字第一三０五號判例參照）。本件自訴人訴稱被告丙○○與被告
    甲○○二人涉共同背信、使公務員登載不實罪嫌，致其受有財產上之損害。而被
    告丙○○買受之右揭房地，係於八十四年三月間由自訴人信託登記於被告甲○○
    名下，業經調閱原審八十五年度訴字第二五七三號被告甲○○對永久佳股份有限
    公司提起遷讓房屋之訴案卷（見原審卷第二十九頁），被告甲○○於八十五年八
    月二十二日所提出之準備書狀所自承無訛，其既係以被害人資格提起自訴，其自
    訴程序即屬合法，合先敘明。
四、次按犯罪事實應依證據認定之，無證據不得推定其犯罪事實；又不能證明被告犯
    罪者，應諭知無罪之判決，刑事訴訟法第一百五十四條、第三百零一條第一項分
    別定有明文，亦即事實之認定應憑證據，如未能發現相當證據，或證據不足以證
    明自不能以推測或擬制之方法，為裁判基礎（最高法院四十年臺上字第八六號判
    例參照），此為我國刑事訴訟制度「無罪推定原則」之具體表徵；次按認定犯罪
    事實應憑積極證據，倘積極證據不足以為不利於被告事實之認定時，即應為有利
    被告之認定，更不必有何有利之證據，最高法院三十年上字第八一六號著有判例
    ，所謂「積極證據足以為不利被告事實之認定」，依據同院七十六年臺上字第四
    九八六號判例意旨，係指據為訴訟上證明之全盤證據資料，在客觀上以達於通常
    一般之人均不致於有所懷疑，而得確信被告確曾犯罪之程度；若未達到此一程度
    ，而有合理懷疑之存在時，即無從為被告有罪之確信。且刑法上所稱背信罪之主
    體，須以為他人處理事務為前提，所謂為他人者，係指受他人委任，而為處理事
    務而言，此有最高法院四十九年台上一五三號判例可資參照。
五、訊據被告丙○○堅決否認有右揭犯行，辯稱：其係與黃孝治共同出資向乙○○購
    入右揭房地，其並不認識被告甲○○，亦無與被告甲○○共謀背信之可能等語。
    經查：
（一）右揭房地係被告丙○○自乙○○處移轉而得之事實，業據自訴人陳稱明確（見
      原審卷第一九一頁），並據原審調閱該房地買賣移轉登記申請案查證屬實，有
      臺北市大安地政事務八十九年六月七日北市大地三字第八九六０七四七三００
      號函在卷可參（見原審卷第一○二頁至一五九頁）。且右揭房地雖係自訴人於
      八十四年三月間信託登記於被告甲○○名下，經被告甲○○於原審八十五年度
      訴字第二五七三號請求遷讓房屋案件中坦承不諱（見原審卷第二十九頁），惟
      被告丙○○係自乙○○處購入系爭房地之事實，亦據證人乙○○到庭證稱：「
      被告丙○○主動打電話告知欲購入該房地，由其找代書擬定合約，由被告丙○○簽妥後送件申請登記，簽約當日被告丙○○即交付現金一百萬元。餘款一千
      二百萬元分四次，每次三百萬元匯入其第一銀行復興分行之帳戶內‧‧其曾告
      知被告丙○○房屋有他人占用，故售價為一千三百萬元」等語明確（見原審卷
      第二五○頁背、二五一頁），並據證人黃孝治到庭具結證稱：「係一位友人告
      知羅斯福路有房地欲出售，價金一千五、六百萬元，其即告知被告丙○○出賣
      人之電話，其並不認識被告甲○○或乙○○，其出資八百萬元與被告丙○○合
      夥購入，欲投資轉售，非自己要住，係事後始得知地上有人占用之事，‧‧買
      賣事宜均委託被告丙○○處理」等語無訛（見原審卷第二五二頁背、二五三頁
      ）。並有被告丙○○於八十七年六月十日、六月十七日、六月二十六日、七月
      十三日於新竹區中小企業銀行各匯款三百萬元至乙○○第一銀行復興分行之帳
      戶之匯款副通知書影本在卷足稽（見原審卷第四十九頁、五十頁），則被告丙○○係以一千三百萬元向乙○○購入之事實，其與證人乙○○證述出售該系爭
      房屋一千三百萬元價金相互一致（見原審卷二五○頁背），應可認定，從而可
      知，本件被告丙○○並非向甲○○買受系爭房屋，而係向案外人（即證人）乙○○買受過戶與甲○○無關，其與自訴人（即上訴人）並無任何委任關係存在
      ，故與背信罪之構成要件有間，事屬明顯。
（三）質諸證人乙○○雖證稱其購入右揭房地後自訴人即到其任職之公司聲稱房地與
      被告甲○○有糾紛，惟其並未實際與自訴人碰面，其覺得困擾，故欲出售，其
      曾告知被告甲○○。被告丙○○主動以電話告知其要購買系爭房地等情明確（
      見原審卷第二五○頁背，及本院八十九年十月十九日訊問筆錄），且訊問被告
      丙○○亦供稱：「（對證人之供述有無意見？）確實如此，我主動打電話要購
      屋，是黃孝治介紹的」等語（見原審卷第二五二頁背），而自訴人亦陳稱被告
      甲○○於八十七年一月間出售右揭房地與乙○○，自難僅因右揭房地被告丙○○係自乙○○處移轉登記取得，即推論乙○○係與被告甲○○解除買賣契約，
      而由被告丙○○與被告甲○○共謀背信犯行，是上訴人（即自訴人）上訴意旨
      陳稱被告丙○○與甲○○間有犯意聯絡云云，容難採信。
（四）末查，被告甲○○於原審八十五年度訴字第二五七三號請求遷讓房屋案件中陳
      稱係與自訴人合意買賣取得右揭房地，有該案判決正本在卷可參（見原審卷第
      二十九頁），則乙○○所稱其係合法購入右揭房地，復因其有糾紛，再認賠出
      售予被告丙○○等情亦可認定，被告丙○○所辯其係合法購入右揭房地，應可
      採信，上開種種論證，足徵被告丙○○並無背信、使公務員登載不實之犯行，
      甚為明確。此外並無其他積極證據足認被告丙○○涉有背信、使公務員登載不
      實之罪嫌，原審法院為無罪判決之諭知，於法並無不合，上訴人（即自訴人）
      仍執前詞，陳稱原審認事用法均有違誤，為無理由，應予駁回。至被告甲○○
      是否涉有背信，已經上訴人（即自訴人）於本院撤回上訴，且有上訴撤回書狀
      可稽，並業經檢察官同意其撤回，於此併予敘明。
據上論結，應依刑事訴訟法第三百六十八條，判決如主文。
中      華      民      國      九十      年      三      月     六    日
                                臺灣高等法院刑事第一庭
                                    審判長法  官  李  相  助
  法  官  王  振  興
                                          法  官  蔡  光  治
右正本證明與原本無異。
不得上訴。
                                          書記官  王  才  生
中    華    民    國     九十     年       三       月       九         日


司法院資訊處製作；財團法人民間司法改革基金會備份。
